【裁判字號】    98,抗,878
【裁判日期】    980730
【裁判案由】    假處分
【裁判全文】
臺灣高等法院民事裁定                   98年度抗字第878號
抗  告  人  丙○○
上列抗告人因與相對人甲○○○等間假處分事件，對於中華民國
98年4月22日臺灣基隆地方法院98年度全字第415號所為裁定提起
抗告，本院裁定如下：
    主  文
原裁定命抗告人供擔保金額逾新臺幣伍拾萬元，及如附表所示土
地逾相對人公同共有權利範圍十六分之一之部分均廢棄。
其餘抗告駁回。
抗告費用由抗告人負擔二十分之一，餘由相對人負擔。
    理  由
一、本件抗告人聲請及抗告意旨略以：相對人前因積欠伊新臺幣
    （下同）851萬元，於民國（下同）85年6月1日以其等所有
    如附表所示土地（下稱系爭土地）之公同共有權利範圍抵償
    積欠伊之債務，並簽訂不動產買賣契約書（下稱系爭買賣契
    約），同時將系爭土地之所有權狀交付予伊保管，約定俟公
    同共有人處分系爭土地時再行移轉。嗣系爭土地於87年間因
    土地重劃變更地段，經基隆市安樂地政事務所通知相對人換
    發所有權狀，其等竟書立切結書後換領新權狀，自可能就系
    爭土地為移轉或其他處分行為，爰陳明願供擔保以代釋明，
    聲請對相對人就系爭土地之公同共有權利範圍十六分之一為
    假處分。乃原裁定命伊以系爭土地公告現值三分之一供擔保
    ，其擔保金額過高，爰請求廢棄原裁定等語。
二、原法院則以：抗告人就其主張之請求及假處分原因，除提出
    系爭買賣契約、土地登記謄本、土地所有權狀等件外，復據
    陳明願供擔保以補釋明之不足，爰准抗告人以1,201萬元供
    擔保後就系爭土地予以假處分。
三、按債權人就金錢請求以外之請求，因請求標的之現狀變更，
    有日後不能強制執行或甚難強制執行之虞，欲保全強制執行
    者，得聲請假處分。又請求及假扣押之原因，應釋明。前項
    釋明如有不足，而債權人陳明願供擔保或法院認為適當者，
    法院得定相當之擔保，命供擔保後為假扣押。請求及假扣押
    之原因雖經釋明，法院亦得命債權人供擔保後為假扣押。民
    事訴訟法第532條第1項、第526條第1、2、3項分別定有明文
    。前述規定依同法第533條規定，於假處分準用之。又法院
    為附條件之假處分裁定，命於債權人供擔保後得為假處分，
    此項擔保係備賠償債務人所應受之損害，故法院定此項擔保
    額，應斟酌債務人所應受之損害為衡量之標準（最高法院48
    年台抗字第142號判例意旨參照）。
四、經查，抗告人主張其與相對人簽訂系爭買賣契約，相對人並
    將系爭土地所有權狀交其保管，業據提出系爭買賣契約、土
    地登記謄本（見原法院卷第9至79頁）、土地所有權狀（證
    物外放）為證，堪認抗告人就假處分之請求已盡釋明之責。
    又系爭土地重劃後，經相對人以舊所有權狀遺失為由換領新
    所有權狀，亦經相對人甲○○○、乙○○（下稱乙○○）自
    承無訛（見本院卷第20頁至第21頁），則衡諸常情，系爭土
    地若經處分，確有日後不能強制執行或甚難執行之虞之可能
    ，堪認抗告人就假處分之原因亦已釋明，其復陳明願供擔保
    以代釋明，則依據前開規定，本件假處分之聲請自應准許。
    次查，抗告人主張相對人就系爭土地公同共有之權利範圍為
    十六分之一，有抗告人提出之繼承系統表、土地登記謄本在
    卷可按（見抗告人所提原證3，證物外放），並經乙○○自
    承在卷（見本院卷第20頁），抗告人聲請禁止相對人對於系
    爭土地為讓與、設定抵押及其他一切處分行為，則相對人所
    受損失無非係於本案訴訟期間暫時無法就系爭土地為買賣等
    處分行為所發生之法定遲延利息損失，依相對人就系爭土地
    公同共有權利範圍之公告現值為225萬2,199元（如附表所示
    3,603萬5,190元×1／16＝225萬2,199元，元以下4捨5入，
    以下同），其不能處分系爭土地之期間，依各級法院辦案期
    限實施要點第2點第2、7、8款規定，第一審為1年4個月，第
    二審為2年，第三審為1年，共計4年4個月，以法定遲延利息
    計算其損害額約為48萬7,601元（225萬2,199元×5%×4.33
    年＝48萬7,601元），本院認抗告人以50萬元為相對人供擔
    保，應屬相當。原裁定未審酌相對人就系爭土地公同共有之
    權利範圍為十六分之一，即命抗告人供擔保1,201萬元後，
    相對人就系爭土地不得為讓與、設定抵押及其他一切處分行
    為，尚有未洽。抗告意旨指摘原裁定此部分不當，求予廢棄
    ，為有理由，爰由本院就供擔保金額逾50萬元及系爭土地逾
    相對人公同共有權利範圍之部分，予以廢棄，至原法院命抗
    告人供擔保50萬元後得就系爭土地公同共有權利範圍十六分
    之一假處分部分，經核於法尚無不合，抗告意旨指摘原裁定
    此部分不當，為無理由，應予駁回。
據上論結，本件抗告為一部有理由，一部無理由，爰裁定如主文
。
中    華    民    國    98    年    7     月    30    日
                    民事第十三庭
                        審判長法  官  黃騰耀
                              法  官  楊絮雲
                              法  官  周舒雁
正本係照原本作成。
本裁定除以適用法規顯有錯誤為理由外，不得再抗告。如提起再
抗告，應於收受後10日內委任律師為代理人向本院提出再抗告狀
。並繳納再抗告費新台幣１千元。
中    華    民    國    98    年    7     月    31    日
                              書記官  秦仲芳
附表：
┌─┬───────┬───┬──────┬─────────┐
│編│地         號 │面  積│民國97年1 月│土地價值（新臺幣）│
│號│（基隆市安樂區│（平方│公告土地現值│                  │
│  │新會段）      │公尺）│（新臺幣）  │                  │
├─┼───────┼───┼──────┼─────────┤
│1 │352號         │23.18 │9,000元     │20萬8,620元       │
├─┼───────┼───┼──────┼─────────┤
│2 │351號         │574.92│9,000元     │517萬4,280元      │
├─┼───────┼───┼──────┼─────────┤
│3 │344號         │746.36│9,000元     │671萬7,240元      │
├─┼───────┼───┼──────┼─────────┤
│4 │360號         │537.68│9,000元     │483萬9,120元      │
├─┼───────┼───┼──────┼─────────┤
│5 │361號         │6.28  │9,000元     │5萬6,520元        │
├─┼───────┼───┼──────┼─────────┤
│6 │355號         │879.09│9,000元     │791萬1,810元      │
├─┼───────┼───┼──────┼─────────┤
│7 │350號         │449.11│9,000元     │404萬1,990元      │
├─┼───────┼───┼──────┼─────────┤
│8 │345號         │68.61 │9,000元     │61萬7,490元       │
├─┼───────┼───┼──────┼─────────┤
│9 │343號         │221.32│9,000元     │199萬1,880元      │
├─┼───────┼───┼──────┼─────────┤
│10│356號         │40.85 │9,000元     │36萬7,650元       │
├─┼───────┼───┼──────┼─────────┤
│11│358號         │386.42│9,000元     │347萬7,780元      │
├─┼───────┼───┼──────┼─────────┤
│12│359號         │19.78 │9,000元     │17萬8,020元       │
├─┼───────┼───┼──────┼─────────┤
│13│349號         │50.31 │9,000元     │45萬2,790元       │
└─┴───────┴───┴──────┼─────────┤
                                          │總計3,603萬5,190元│
                                          └─────────┘


司法院資訊處製作；財團法人民間司法改革基金會備份。
